臺灣宜蘭地方法院刑事判決　　　　　　　　　　　　　九十三年度訴字第一九七號
　　公　訴　人　臺灣宜蘭地方法院檢察署檢察官
　　被　　　告　甲○○
　　指定辯護人　本院公設辯護人丁○○
右列被告因強盜等案件，經檢察官提起公訴（九十三年度偵字第一一六九號），本院
判決如左：
    主  文
王詔明意圖為自己不法之所有，攜帶兇器，以強暴至使不能抗拒，而取他人之物，處
有期徒刑柒年。
扣案美工刀壹支沒收之。
    事  實
一、王詔明因在外積欠債務，需錢孔急，竟基於為自己不法所有之意圖，先於民國九
    十三年三月三十一日二十二時許，在宜蘭縣宜蘭市○○路○段七十九號民生醫院
    旁之便利商店購買美工刀一支後，旋於翌日（即同年四月一日）凌晨四時許，攜
    帶該支美工刀欲前往宜蘭縣宜蘭市○○路○段一四六號全家便利商店強盜財物，
    途經宜蘭市○○路○段宜蘭郵局旁，因見路邊機車上置放之銀灰色全罩式安全帽
    一頂，竟再基於為自己不法所有及利用該頂安全帽遮蔽臉部便利強盜之意圖，徒
    手竊取該頂安全帽得手，且立即戴在頭部而於當日凌晨四時六分許，進入其事先
    鎖定之宜蘭縣宜蘭市○○路○段一四六號全家便利商店內，以將所攜帶客觀上足
    以對人之生命、身體造成危害之兇器美工刀刀鋒露出，正握美工刀指向站立毫無
    防護設備之櫃臺另一方之店員乙○○，並喝令乙○○將錢拿出來之強暴方式，致
    使乙○○心生畏懼且達不能抗拒之程度，而遵其指示開啟收銀機且交付百元鈔五
    十一張，共計新臺幣（下同）五千一百元。甲○○於得手後隨即徒步逃逸，並將
    所竊得供作強盜工具之銀灰色全罩式安全帽棄置戊○○位於宜蘭市○○路二十一
    號住處旁車棚內之機車上，美工刀則藏放在行政院衛生署宜蘭醫院內之飲料販賣
    機上，並將強盜所得五千一百元中之二千元，在行政院衛生署宜蘭醫院內清償債
    務，其餘三千一百元則花用殆盡。嗣經警調閱前開全家便利商店內監視錄影帶後
    ，循線於當日十九時二十分許，在宜蘭縣壯圍鄉○○○道查獲，並扣得甲○○所
    有供犯罪所用之美工刀一支及行竊所得供犯罪所用之銀灰色全罩式安全帽一頂。
    另王詔明又承前為自己不法所有之竊盜意圖，於同年四月二十八日凌晨五時許，
    在宜蘭縣宜蘭市○○路○段七十九號民生醫院五０五號病房內，乘庚○○疏於注
    意之際，徒手竊取庚○○置於該病房矮櫃上之ＥＲＩＣＳＳＯＮ牌行動電話一支
    ，得手後因乘坐己○○所駕駛之計程車但無力繳納車資，遂將所竊得之該支行動
    電話與其身分證交付己○○予以質押。同年五月七日十時許，王詔明再承前為自
    己不法所有之意圖，在宜蘭縣壯圍鄉○○路○段、紅葉路口，乘丙○○不注意之
    際，以石頭擊破丙○○所有之車牌號碼三Ｇ─二六六一號自用小客車車窗玻璃（
    涉及毀損部分未據告訴）後，進入該車內徒手竊得車裝無線電主機一部。嗣先後
    於九十三年四月二十八日及同年五月七日為警查獲。
二、案經宜蘭縣警察局宜蘭分局報告臺灣宜蘭地方法院檢察署檢察官偵查起訴。
    理  由
一、右揭九十三年四月一日凌晨四時許、同年四月二十八日凌晨五時許及同年五月七
    日十時許之三次竊盜行為，分據被告王詔明自警詢及偵審中到庭坦承不諱，核與
    被害人庚○○、丙○○及證人己○○、戊○○於警詢中指訴情節契合一致，復有
    被告竊得之銀灰色全罩式安全帽一頂扣案，暨贓物認領保管收據二紙存卷可佐，
    堪認被告此部分之自白確與真實相符，自足採憑，是被告王詔明三次竊盜之犯行
    皆堪認定，均應依法論科。
二、訊據被告王詔明固坦承確於九十三年三月三十一日二十二時許，先在宜蘭縣宜蘭
    市○○路○段七十九號民生醫院旁之便利商店購買美工刀一支後，旋於翌日凌晨
    四時六分許，持該支美工刀並頭戴所竊得之銀灰色全罩式安全帽進入宜蘭縣宜蘭
    市○○路○段一四六號全家便利商店內，並以所持之美工刀喝令被害人即店員乙○○將錢拿出後，被害人乙○○即依令開啟收銀機交付現金等情屬實，惟辯稱：
    其雖有拿出美工刀，但刀鋒並未露出，且其取得之現金僅有三千八百元，並非五
    千一百元等語。然查，證人乙○○於本院審理時已到庭結證：王詔明進入店內時
    ，頭戴全罩式安全帽，一手遮住臉部，一手正握美工刀隔著無防護設備之櫃臺要
    其將錢拿出，該支美工刀刀鋒露出約有食指長，其因感畏怖不敢反抗，遂遵指示
    開啟收銀機交付現金。其在警詢時指稱遭王詔明強盜之現金為四千元，係尚未統
    計前之大略數目，事後經結帳清點後，方知悉遭強盜之現金總額為五千一百元，
    均為百元鈔等語綦詳，足見被告所執辯解要屬圖求減輕罪責之語，實無可採。此
    外，復有全家便利商店監視器攝錄後翻拍之照片二幀、宜蘭醫院監視器攝錄後翻
    拍之照片一幀、及警方帶同被告查獲藏放作案用美工刀及置放安全帽場之現場照
    片共六幀及內政部警政署刑事警察局鑑驗書一份存卷可考，暨被告所有供犯罪所
    用之美工刀一支及行竊所得供犯罪所用之銀灰色全罩式安全帽一頂扣案足稽，故
    被告王詔明此部分強盜取財之事證亦臻明確，犯行同堪認定，應予依法論科。
三、扣案美工刀為金屬製器械，刀鋒銳利，客觀上足以對人之生命、身體造成危害，
    自屬兇器無疑。是核被告王詔明之所為，係犯刑法第三百二十條第一項之竊盜罪
    及同法第三百三十條第一項之攜帶兇器強盜罪。其先後三次竊盜犯行，時間緊接
    ，手法相同，亦觸犯構成要件相同之罪，顯係基於概括之犯意反覆為之，應依刑
    法第五十六條連續犯之規定，論以一罪並加重其刑。又其於九十三年四月一日凌
    晨四時許，在宜蘭市○○路○段宜蘭郵局旁竊取路邊機車上置放之銀灰色全罩式
    安全帽之竊盜行為，係以竊取該頂安全帽作為強盜財物時遮蔽臉部所用之工具，
    是其此次竊盜罪行，係與其所犯之攜帶兇器強盜罪間，具有方法、目的之牽連犯
    裁判上一罪關係，是其所犯前述連續竊盜之犯行，應依刑法第五十五條之規定，
    與其所犯之攜帶兇器強盜罪，論以一重之攜帶兇器強盜罪。至公訴意旨雖未論及
    被告王詔明先後於九十三年四月二十八日凌晨五時許，在宜蘭縣宜蘭市○○路○
    段七十九號民生醫院五０五號病房內竊取被害人庚○○所有之ＥＲＩＣＳＳＯＮ
    牌行動電話一支，及於同年五月七日十時許，在宜蘭縣壯圍鄉○○路○段、紅葉
    路口竊得被害人丙○○所有之車裝無線電主機一部之二次竊盜行為，然被告此二
    部分之竊盜犯行，係與其九十三年四月一日之竊盜行為間，具有連續犯之裁判上
    一罪關係，已詳前述，自當為本院審究範圍所及，特此敘明。審酌被告僅因在外
    積欠債務，需錢孔急，即鋌而走險持客觀上足以對人之生命、身體造成危害之兇
    器強盜夜間無防衛設施之便利商店，另又有三次竊盜他人財物之犯行，嚴重侵害
    社會整體防衛機制，情節匪淺，本應重罰，惟念其強盜得財及行竊所得之數額與
    財物皆屬輕微，乃因一時貪欲圖便始罹重典，且其犯後針對主要犯行亦皆坦承翔
    實，態度尚佳，再參酌其犯罪動機、目的、手段，及前未曾受有期徒刑以上刑之
    宣告，素行良好等一切情狀，爰酌情並參酌公訴人具體求處之刑度，予以量處如
    主文所示之最輕法定本刑，以資警懲。扣案美工刀一支乃被告所有並供犯罪所用
    之物，應依刑法第三十八條第一項第二款之規定，併予諭知沒收之。至扣案銀灰
    色全罩式安全帽一頂，雖同屬被告供犯罪所用之物，然係其行竊所得，非其所有
    之物，與刑法第三十八條之規定不合，爰不併予諭知沒收，附此述明。
據上論斷，應依刑事訴訟法第二百九十九條第一項前段，刑法第五十六條、第三百二
十條第一項、第三百三十條第一項、第五十五條、第三十八條第一項第二款，罰金罰
鍰提高標準條例第一條前段，判決如主文。
本案經檢察官張鳳清到庭執行職務
中      華      民      國    九十三    年      八      月      十      日
                                臺灣宜蘭地方法院刑事第三庭
                                      審判長法  官  黃  永  勝
                                            法  官  林  楨  森
                                            法  官  陳  嘉  年
右正本證明與原本無異。
如不服本判決，應於判決送達後十日內向本院提出上訴狀（應附繕本）。
                                            書記官  詹  玉  惠
中      華      民      國    九十三    年      八      月     十三     日
附錄本案論罪科刑法條全文
刑法第三百三十條
犯強盜罪而有第三百二十一條第一項各款情形之一者，處七年以上有期徒刑。
